【裁判字號】    98,交聲,2041
【裁判日期】    981030
【裁判案由】    聲明異議
【裁判全文】
臺灣臺中地方法院交通事件裁定        98年度交聲字第2041號
原處分機關  交通部公路總局臺中區監理所豐原監理站
異  議  人
即受處分人  甲○○
上列異議人即受處分人因違反道路交通管理處罰條例案件，對於
交通部公路總局臺中區監理所豐原監理站中華民國九十八年六月
一日所為之處分（豐監稽違字第裁六三—ＺＢＰ０三０八七０號
）聲明異議，本院裁定如下：
    主    文
異議駁回。
    理    由
一、原處分機關略以：本件為內政部警政署國道公路警察局第二
    警察隊於民國九十七年十二月二十二日逕行舉發異議人即受
    處分人甲○○所有之車牌號碼五Ｖ－三二八九號自小客車，
    於九十七年八月二日下午二時四十八分許，行經國道一號高
    速公路楊梅收費站北上第七車道，非屬申裝用戶而行駛電子
    收費車道，經遠通電收股份有限公司（以下簡稱遠通電收公
    司）依受處分人之戶籍地址即臺中縣神岡鄉○○路二一六號
    合法送達補繳通知（繳費期限至九十七年九月二十五日止）
    後，異議人仍未於補繳期限內繳納，而有「汽車行駛於應繳
    費之公路，不依規定繳費」之違規事實，爰依道路交通管理
    處罰條例第二十七條第一項之規定，裁處受處分人新臺幣（
    下同）三千元之罰鍰等語。異議人即受處分人甲○○則以：
    伊將車牌號碼五Ｖ—三二八九號車輛借給朋友謝鋒隆先生，
    前開友人前往臺北誤闖ＥＴＣ車道，故收到交通裁罰書六百
    元，不知內有四十元通行費繳款通知，伊未收到催繳通知，
    未料竟收到監理單位寄來三千元之罰單，實無法接受等語而
    提出聲明異議。
二、按汽車行駛高速公路，於駛進收費站前，應依標誌指示預為
    減速慢行，並依規定標誌、標線、號誌指示或交通勤務警察
    指揮順序行駛過站繳費；汽車行駛於應繳費之公路、橋樑、
    隧道或輪渡，不依規定繳費者，處汽車所有人或駕駛人三千
    元以上六千元以下罰鍰，並追繳欠費，高速公路及快速公路
    交通管制規則第二十三條、道路交通管理處罰條例第二十七
    條第一項分別著有明文。再按「本條例之處罰，受舉發違反
    道路交通管理事件之受處罰人，認為受舉發之違規行為應歸
    責他人者，應於舉發違反道路交通管理事件通知單應到案日
    期前，檢附相關證據及應歸責人相關證明文件，向處罰機關
    告知應歸責人，處罰機關應即另行通知應歸責人到案依法處
    理。逾期未依規定辦理者，仍依本條例各該違反條款規定處
    罰。」，道路交通管理處罰條例第八十五條第一項亦定有明
    文。
三、經查：（一）交通部臺灣區○道○○○路局為辦理電子收費
    申裝及欠費追繳作業，依據公路通行費徵收管理辦法相關規
    定訂定交通部臺灣區○道○○○路局電子收費申裝及欠費追
    繳作業注意事項。車輛不依規定繳納通行費，營運單位應依
    查明之車籍資料，製發「補繳通行費及作業處理費通知單」
    ，追繳通行費；不照章繳費且符合未申裝設備單元行駛電子
    收費車道者，應依補繳通行費及作業處理費通知單所列金額
    及繳費期限完成補繳，逾補繳期限截止日未繳納者，依法舉
    發，為交通部臺灣區○道○○○路局電子收費申裝及欠費追
    繳作業注意事項第十三條第二項、第十六條第一項、第十七
    條所明定。（二）又受處分人坦認其所有之車牌號碼五Ｖ－
    三二八九號自小客車，有於九十七年八月二日下午二時四十
    八分許，行經國道一號高速公路楊梅收費站北上車道，非屬
    申裝用戶而行駛電子收費車道等情。又遠通電收公司嗣將上
    開「補繳通行費及作業處理費通知單」，依行政程序法第七
    十二條第一項、第七十三條第一項之規定，向受處分人之戶
    籍地址即臺中縣神岡鄉○○路二一六號寄送，並已於九十七
    年九月五日由受處分人之同居人楊天維代收而合法送達，已
    據交通部臺灣區○道○○○路楊梅收費站九十八年二月十三
    日高楊稽字第０九八００００一五五號函（見本院卷第十頁
    ）敘明甚詳，並有「高速公路局委託遠通電收公司辦理電子
    收費業務送達證書」、「個人基本資料查詢結果」各一件（
    分見本院卷第二七、二四頁）在卷可憑，受處分人辯稱伊未
    收到催繳通知云云，尚無可採。（三）是受處分人於催繳通
    行費之應繳期限即九十七年九月二十五日屆至而未依規定繳
    費，本案之違規行為即已成立，並經內政部警政署國道公路
    警察局掣發公警局交字第ＺＢＰ０三０八七０號舉發通知單
    （已於九十七年十二月二十六日對受處分人前開戶籍地址合
    法送達）而為舉發，有上開舉發違反道路交通管理事件通知
    單、內政部警政署國道公路警察局送達證書各一份在卷可考
    （分見本院第十四、二一頁）。而異議人雖於應到案期限即
    九十八年一月二十一日前之同年月十三日到案，然僅爭執未
    收到繳費通知單，並未陳明可歸責之駕駛人為其友人謝鋒隆
    ，有交通違規陳述單及查詢單一件在卷為據（見本院卷第十
    三頁），依道路交通管理處罰條例第八十五條第一項之規定
    ，仍應依違反之規定處罰。（四）綜上所陳，原處分機關依
    道路交通管理處罰條例第八十五條第一項、第二十七條第一
    項之規定，裁處為車主之受處分人三千元之罰鍰，於法並無
    不合。本件異議為無理由，應予駁回。
據上論斷，應依道路交通案件處理辦法第十九條，裁定如主文。
中    華    民    國    98    年    10    月    30    日
                      交通法庭  法  官  李雅俐
上正本證明與原本無異。
如不服本裁定，應於送達後五日內，向本院提出抗告狀。（應附
繕本）
                                書記官  莊金屏
中    華    民    國    98    年    10    月    30    日


司法院資訊處製作；財團法人民間司法改革基金會備份。
